臺灣高雄地方法院交通事件裁定　　　　　96年度交聲字第65號
原處分機關　高雄市政府
異　議　人
即受處分人　乙○○
上列異議人即受處分人因違反道路交通管理處罰條例案件，對於
高雄市政府民國96年1 月10日所為之處分（原處分案號：高市府
交裁字第裁32-B00000000號），聲明異議，本院裁定如下：
    主  文
原處分撤銷。
乙○○汽車駕駛人行經有燈光號誌管制之交岔路口闖紅燈，處罰
鍰新臺幣肆仟伍佰元，並記違規點數參點；又汽車駕駛人，駕駛
汽車有違反道路交通管理處罰條例之行為，經交通勤務警察制止
時，拒絕停車接受稽查而逃逸，處罰鍰新臺幣陸仟元，並記違規
點數壹點。
    理  由
一、聲明異議意旨略以：異議人即受處分人乙○○於民國95年4
    月23日下午4 時許，騎乘車牌號碼VRO-668 號輕型機車，沿
    高雄市○○區○○路欲返回其住處，行經高鳳路與中安路口
    時，因見中安路方向之號誌燈號正轉變為黃燈，即向前行至
    該路口待轉區，並左轉往中安路方向前進，是當日其並未闖
    紅燈；而異議人於左轉通過該路口往中安路方向行駛時，並
    未見任何警察人員攔檢，亦未有何加速逃逸之情事。且異議
    人從未揭獲上揭違規之舉發通知單，直至辦理車輛投保時始
    知為警舉發違規之事實，顯見原處分機關並未依法通知異議
    人違規之事實，其處分自不合法，爰聲明異議，請求撤銷原
    處分，另為異議人不罰之諭知。
二、
（一）按汽車駕駛人，行經有燈光號誌管制之交岔路口闖紅燈者
      ，處新臺幣（下同）1,800 元以上5,400 元以下罰鍰，並
      記違規點數3 點，道路交通管理處罰條例第53條、第63條
      第1 項第3 款定有明文。又汽車駕駛人，駕駛汽車有違反
      道路交通管理處罰條例之行為，經交通勤務警察或依法令
      執行交通稽查任務人員制止時，不聽制止或拒絕停車接受
      稽查而逃逸者，除按各該條規定處罰外，處3,000 元以上
      6,000 元以下罰鍰，並記違規點數1 點，道路交通管理處
      罰條例第60條第1 項、第63條第1 項第1 款亦規定甚詳。
（二）次按汽車駕駛人闖紅燈或不服指揮稽查而逃逸，當場不能
      或不宜攔截製單舉發者，得對汽車所有人逕行舉發處罰；
      前項逕行舉發，應記明車輛牌照號碼、車型等可資辨明之
      資料，查明汽車所有人姓名或名稱、住址後，製單舉發處
      罰之，此觀同條例第7 條之2 第1 項第1 款、第4 款、第
      2 項規定自明。
（三）末按「處理違反道路交通管理事件，有關文書送達之程序
      ，依行政程序法之規定。」此為違反道路交通管理事件統
      一裁罰標準及處理細則第5 條所明定。又行政程序法第74
      條規定：「送達，不能依前2 條規定為之者，得將文書寄
      存送達地之地方自治或警察機關，並作送達通知書兩份，
      1 份黏貼於應受送達人住居所、事務所、營業所或其就業
      處所門首，另1 份交由鄰居轉交或置於該送達處所信箱或
      其他適當位置，以為送達。前項情形，由郵政機關為送達
      者，得將文書寄存於送達地之郵政機關。寄存機關自收受
      寄存文書之日起，應保存3 個月」，是舉發機關應依行政
      程序法之規定，送達交通違規舉發單。
三、經查：
（一）異議人乙○○確於前揭時、地騎乘VRO-668 號輕型機車闖
      越高鳳路紅燈而左轉中安路，並於經警攔停之際，拒絕停
      車接受稽查而逃逸而為警舉發之事實，業據證人即本件舉
      發員警甲○○到庭證述明確，並證稱：異議人當天由沿高
      鳳路南往北方向直行，行至該路與中安路口時，當時高鳳
      路之號誌是紅燈，異議人就闖越紅燈並左轉中安路，其見
      狀後就鳴笛示意停車，異議人當時雖有減速靠右之跡象，
      惟旋即加速逃逸，其便記下車號並開單舉發等語（參本院
      96年4 月30日調查筆錄）。另觀諸異議人上開辯解，其謂
      行至高鳳路與中安路口時，因見中安路方向之號誌燈號正
      轉變為黃燈，即向前行至該路口待轉區，並左轉往中安路
      方向前進等語，是茍如異議人所稱，中安路之號誌正轉變
      為黃燈，顯然此時高鳳路之燈號必係為紅燈，是異議人猶
      前行至該路口待轉區後再左轉中安路，其顯有闖越高鳳路
      紅燈之情，已甚明確，經核亦與證人甲○○上開證述，若
      合符節，足徵異議人辯稱：未闖越紅燈云云，並無可採。
      至異議人另辯稱其無拒絕停車接受稽查而逃逸之情云云，
      惟查本件道路交通違規時間係在95年4 月23日下午4 時之
      日間，有前開舉發違反道路交通管理事件通知單1 紙在卷
      可參，且證人甲○○擔任交通隊員警之期間已達10年，執
      勤經驗必然熟稔，是證人係在光線良好之日間，且在發現
      違規車輛逕自駛離之情形下，心神專注於記憶違規車輛之
      牌照號碼，以證人為執行交通勤務之專業警察人員，應無
      發生誤認及誤記之危險。審酌證人與異議人既不相識，亦
      無怨隙，衡情應無設詞攀誣之可能。而本件證人係執勤警
      員本其職責所為之逕行舉發，係依法行政，且查無任何證
      據足資證明其有捏造事實違法取締之情事，是異議人所有
      之上開機車確有上開不服稽查而逃逸之事實，亦屬無疑，
      故異議人辯稱：其未見有員警攔停取締云云，委無足採。
（二）又本件舉發通知單，係由原舉發單位即高雄市政府警察局
      交通大隊，於95年5 月2 日以掛號郵務方式寄送至異議人
      位於高雄市苓雅區○○○路293 號6 樓住所，郵務人員因
      未晤受送達人或同居人，遂於95年5 月12日將該舉發通知
      單寄存於應受送達地之郵政機關即武廟郵局，並作送達通
      知書2 份，1 份黏貼於受處分人上址門首，另1 份置於該
      送達處所信箱或其他適當位置，以為送達。又受處分人逾
      期未繳罰鍰，原處分機關即高雄市政府交通事件裁決中心
      遂裁處罰鍰10,500元等情，有高雄市政府警察局交通警察
      大隊96年1 月9 日高市警交三字第0950025061號函暨所附
      送達證書影本、高雄市政府96年1 月10日高市府交裁字第
      裁32-B00000000號違反道路交通事管理事件裁決書、送達
      證書影本等在卷可稽，原舉發單位依受處分人戶籍地址掛
      號郵寄送達該舉發通知單，核諸上開寄存送達程序，依法
      即無不合。衡以郵政機關係經常對外處理大量郵務之送達
      機關，有一定監督機制，所為送達郵件業務程序應係客觀
      而難以作假，且郵政機關與異議人當無嫌隙，亦不至憑空
      捏造上開送達經過，故異議人辯稱：其未曾收到上開舉發
      通知單，送達自不合法云云，尚難憑取。
四、綜上所述，異議人有前開交通違規行為之事實，堪以認定。
    惟異議人該等違反道路交通管理處罰條例第53條、第60條第
    1 項規定之行為，依同條例第63條第1 項第1 款、第3 款規
    定，除處罰鍰外，並應各記違規點數1 點、3 點，然原處分
    機關卻漏未對異議人記點，是應由本院將原處分撤銷，並自
    為裁定如主文第2 項所示。
五、據上論斷，應依道路交通案件處理辦法第20條前段，裁定如
    主文。
中　　華　　民　　國　　96　　年　　5 　　月　　7 　　日
                    交通法庭  法　官  王俊彥
如不服本裁定，應於收受送達後5 日內向本院提出抗告狀。
以上正本證明與原本無異。
中　　華　　民　　國　　96　　年　　5 　　月　　9 　　日
                              書記官  鄭永媚
